【裁判字號】    96,訴,1520
【裁判日期】    970520
【裁判案由】    侵權行為損害賠償
【裁判全文】
臺灣臺南地方法院民事判決              96年度訴字第1520號
原      告  宏泰國際人力仲介股份有限公司
法定代理人  乙○○
訴訟代理人  周承博
兼      上
訴訟代理人  戊○○
被      告  己○○
被      告  明峰汽車貨運股份有限公司
法定代理人  甲○○
共      同
訴訟代理人  丁○○
            庚○○
上列當事人間請求侵權行為損害賠償事件，本院於民國97年5月
6日言詞辯論終結，判決如下：
    主      文
被告應連帶給付原告戊○○新臺幣參萬元，應連帶給付原告宏泰
國際人力仲介股份有限公司新臺幣壹拾壹萬參仟元，及均自民國
九十六年三月十七日起至清償日止，按週年利率百分之五計算之
利息。
原告其餘之訴駁回。
訴訟費用由被告連帶負擔二分之一，餘由原告負擔。
本判決原告勝訴部分得假執行；但被告如依序以新臺幣參萬元、
壹拾壹萬參仟元為原告戊○○、原告宏泰國際人力仲介股份有限
公司預供擔保，得免為假執行。
原告其餘假執行之聲請駁回。
    事實及理由
一、按「訴狀送達後，原告不得將原訴變更或追加他訴。但擴張
    或減縮應受判決事項之聲明者，不在此限」，民事訴訟法第
    255條第1項第3款定有明文。經查，本件原告原起訴請求「
    (1)被告等應連帶給付原告戊○○新臺幣（下同）60000元，
    及自本起訴狀繕本送達翌日起至清償日止，按年息百分之五
    計算之利息。(2)被告等應連帶給付原告宏泰國際人力仲介股
    份有限公司506154元，及自本起訴狀繕本送達翌日起至清償
    日止，按年息百分之五計算之利息。(3)原告願供擔保，請准
    宣告假執行」，嗣經減縮聲明為「(1)被告等應連帶給付原告
    戊○○60000元，及自本起訴狀繕本送達翌日起至清償日止
    ，按年息百分之五計算之利息。(2)被告等應連帶給付原告宏
    泰國際人力仲介股份有限公司496000元，及自本起訴狀繕本
    送達翌日起至清償日止，按年息百分之五計算之利息。(3)原
      告願供擔保，請准宣告假執行」，與上開規定並無不合，
    合先敘明。
二、原告主張略以：
(一)、被告己○○受雇於被告明峰汽車貨運股份有限公司（下稱被
    告公司），平日以駕駛該公司之曳引車為業，於民國（下同
    ）95年4月10日上午9時58分許，駕駛車牌號碼X3-566號營業
    曳引車，沿臺南縣後壁鄉嘉苳村台一線由北往南方向行駛，
    駛至28 4.1公里處，本應注意汽車在同一車道行駛時，除擬
    超越前車外，後車與前車之間應保持隨時可以煞停之距離，
    且汽車行駛時，駕駛人應注意車前狀況，並隨時採取必要之
    安全措施，而依當時情形又無不能注意之情事，竟疏未注意
    ，因而追撞在同向前方正停等紅燈，由原告戊○○駕駛之J7
    ─3123號自用小客貨車，致戊○○受有頭部外傷、右小腿擦
    傷與頸部挫傷之傷害。原告宏泰國際人力仲介股份有限公司
    （下稱原告公司）所有之J7─3123號自用小客貨車，亦受有
    損害。
(二)、按「因故意或過失，不法侵害他人之權利者，負損害賠償責
    任」、「受僱人因執行職務，不法侵害他人之權利者，由僱
    用人與行為人連帶負損害賠償責任」、「汽車、機車或其他
    非依軌道行駛之動力車輛，在使用中加損害於他人者，駕駛
    人應賠償因此所生之損害」、「不法侵害他人之身體或健康
    者，對於被害人因此喪失或減少勞動能力或增加生活上之需
    要時，應負損害賠償責任」、「不法侵害他人之身體、健康
    、名譽、自由、信用、隱私、貞操，或不法侵害其他人格法
    益而情節重大者，被害人雖非財產上之損害，亦得請求賠償
    相當之金額」、「不法毀損他人之物者，被害人得請求賠償
    其物因毀損所減少之價額」，民法第184條第1項前段、第18
    8條第1項前段、第191條之2第1項、第193條第1項、第195條
    、第196條分別定有明文。
(三)、原告戊○○部分，被告等應賠償六萬元。另原告公司車輛修
    復及營運損失部分，則分述如下：
１、車輛修復部份：原告戊○○所駕駛車牌號碼J7-3123號自用
    小客貨車，係原告公司所有車輛，因本件車禍發生，受有嚴
    重毀損，經第三人源佳汽車股份有限公司朴子服務廠估價約
    需406154元，此有估價單5紙可證，縱依車齡應予折舊，此
    部分以請求100000元為適當。
２、原告公司所有車牌號碼J7-3123號自用小客貨車，因被告之
    過失嚴重毀損，不能正常營運及載運，自95年4月10日至96
    年10月25日，此部份不能營運所受損失，以336000元為適當
(四)、並聲明：(1)被告等應連帶給付原告戊○○60000元及自本起
    訴狀繕本送達翌日起至清償日止，按年息百分之五計算之利
    息。(2)被告等應連帶給付原告公司436000元及自本起訴狀繕
    本送達翌日起至清償日止，按年息百分之五計算之利息。(3)
    原告願供擔保，請准宣告假執行。
三、被告則略以：
(一)、按因故意或過失，不法侵害他人權利者，負損害賠償之責任
    （民法第184條第1項前段）。而侵權行為之成立，應具備客
    觀要件及主觀要件，客觀要件之一為須有自己的加害行為即
    侵權行為之成立須出於自己之加害行為，主觀要件則須有故
    意或過失責任，而過失應具備預見其發生之可能，如已盡善
    良管理人注意義務，仍不認識該違法之事實即無過失可言。
(二)、縱鈞院認為被告己○○應負部份賠償之責，惟按損害賠償，
    除法律另有規定或契約另有訂定外，應以填補債權人所受損
    害及所失利益為限。就此，民法第216條第1項並定有明文；
    又按民事訴訟如係由原告主張權利者，應先由原告負舉證之
    責，若原告先不能舉證，以證實自己主張之事實為真實，則
    被告就其抗辯事實即令不能舉證，或其所舉證據尚有疵累，
    亦應隊回原告之請求，最高法院17年上字第917號判例可資
    參照。就本件原告所提之聲明及單據，疑點頗多，其不合理
    之處茲分述如下:
１、原告戊○○之損失部份：就原告戊○○所受之精神慰藉金、
    醫藥費及不能工作之損失，被告等同意以30000元賠付予原
    告。
２、原告公司之損失部份：
(1)、車損費用部份：
    查物之損害採損害填補原則，該車已否修復，修理費之計算
    是否合理有據，故此金額有待斟酌。縱若原告所請求之金額
    為真正，就此金額，亦應按行政院所頒布之固定資產耐用年
    數表予以折舊。而就汽車商業同業公會鑑價師會勘雜誌顯示
    系爭車輛目前之市價僅剩為50,000元，故就此部份請鈞院再
    行審酌。
(2)、營業損失部份：
    查原告就營業損失部份之請求，僅提供由訴外人丙○○所開
    立免用統一發票收據共計26紙（金額共計為130000元）以為
    證明，惟該收據僅為原告公司所提供之私文書，故被告等否
    認該文書之真實性。縱若鈞院認為該收據均為真正，惟仍請
    鈞院命原告說明下列事項，以釐清事實：
、原告所請求之營業損失為306000元，此金額究一係如何計算
    而得?
、原告並非經營客運或貨運之業者，其並未因系爭車輛受損而
    影響其公司之營運，故其並無任何營業損失可言，請原告說
    明系爭車輛平均每日實際出車之次數及實際行駛之路程究各
    為何?
、原告所提出系爭車輛之維修日期預估為「25日」惟就此期問
    ，是否即為系爭車輛之實際須維修期間? 而原告所提出之單
    據共計26紙，明顯與其所請求互相矛盾，況且若原告真因該
    系爭車輛受損而影響其營運，則其可向一般車輛租賃公司租
    得與系爭車輛相同款式之車輛以為代替，並無庸再另行支出
    費用以請訴外人丙○○為司機，是故其所提出之數據即不甚
    客觀，而有浮報之嫌，請鈞院命證人即開立該書證之人員到
    庭說明。
、縱若鈞院認定原告之請求部份為合理，則亦應和除本案系爭
    車輛就此期間所節省支出之費用，例如油料及人力支出等相
    關費用等語，資為抗辯。
(三)、並聲明：原告之訴及假執行聲請均駁回。若受不利益之判決
    被告願供擔保請准予免為假執行。
四、得心證的理由：
(一)、查被告己○○受雇於被告被告公司，平日以駕駛該公司之曳
    引車為業，於95年4月10日上午9時58分許，駕駛車牌號碼X3
    -566號營業曳引車，沿臺南縣後壁鄉嘉苳村台一線由北往南
    方向行駛，駛至284.1公里處，本應注意汽車在同一車道行
    駛時，除擬超越前車外，後車與前車之間應保持隨時可以煞
    停之距離，且汽車行駛時，駕駛人應注意車前狀況，並隨時
    採取必要之安全措施，而依當時情形又無不能注意之情事，
    竟疏未注意，因而追撞在同向前方正停等紅燈，由原告戊○○駕駛之J7─3123號自用小客貨車，致戊○○受有頭部外傷
    、右小腿擦傷與頸部挫傷之傷害，原告公司所有之J7─3123
    號自用小客貨車，亦受有損害之事實，已據原告提出汽車新
    領牌照登記書及估價單各乙件及診斷證明書為證，被告就上
    開證據亦未爭執，復有道路交通事故現場圖、道路交通事故
    調查報告表(一)、(二)及照片附於本院96年度交簡上字第14號刑
    事卷可稽，堪信為真實。
(二)、按汽車行駛時，駕駛人應注意車前狀況，並隨時採取必要之
    安全措施，道路交通安全規則第94條第3項定有明文。本件
    被告己○○所駕駛車牌號碼X3-566號營業曳引車，沿臺南縣
    後壁鄉嘉苳村台一線由北往南方向行駛，駛至284.1公里處
    ，本應注意汽車在同一車道行駛時，除擬超越前車外，後車
    與前車之間應保持隨時可以煞停之距離，且汽車行駛時，駕
    駛人應注意車前狀況，並隨時採取必要之安全措施，而依當
    時情形又無不能注意之情事，竟疏未注意，因而追撞在同向
    前方正停等紅燈，由原告戊○○駕駛之J7─3123號自用小客
    貨車，致戊○○受有頭部外傷、右小腿擦傷與頸部挫傷之傷
    害，原告公司所有之J7─3123號自用小客貨車，亦受損害，
    則被告己○○對本件車禍之發生有過失，自堪認定。因之，
    被告己○○對於原告戊○○所受傷害及原告公司所有之J7─
    3123號自用小客貨車受有損害間，具有相當因果關係。
(三)、茲就原告所受損害分別論述之：
甲、戊○○部分：原告戊○○所受傷害為頭部外傷、右小腿擦傷
    與頸部挫傷等情，此有診斷證明書附卷可按，及其工作之情
    ，認其請求以三萬元為準，超過部分，應予駁回。
乙、原告公司部分：
１、按「民法第一百八十八條第一項有關僱用人連帶賠償責任之
    成立，必以受僱人之行為客觀上足認與其執行職務有關，且
    不法侵害他人之權利始足當之」、「因故意或過失不法侵害
    他人之權利者，由僱用人與行為人連帶負賠償責任，損害賠
    償除法律另有規定或契約另有訂定外，應填補債權人所受損
    害及所失利益」（最高法院85年度台上字第374號、84年度
    台上字第1546號裁判意旨參照）。被告己○○駕駛被告公司
    所有之車牌號碼X3-566號營業曳引車，未與前車之間應保持
    隨時可以煞停之距離，導致本件車禍事故，與受僱人之行為
    執行職務有關，自應依民法第188條第1項規定，由僱用人及
    受僱人負連帶賠償責任。
２、經查原告公司所有之J7─3123號自用小客貨車，業已註銷牌
    照，此有原告公司提出之公路總局嘉義區監理所註銷牌照處
    分通知書影本乙件為憑，是上開原告公司所有之J7─3123號
    自用小客貨車，顯無修護之實益，自應以該自用小客貨車之
    市價作為車損之依據，依汽車商業同業公會鑑價師會勘雜誌
    顯示原告公司同型車之市價為五萬元，此有被告提出之市價
    單乙紙為憑，本院斟酌上開等情，認原告公司請求J7─3123
    號之車損為新台幣五萬元，原告公司逾此部分之請求，則屬
    無據。
３、又原告公司主張所有車牌號碼J7-3123號自用小客貨車，因
    被告之過失嚴重毀損，不能正常營運及載運，自95年4月10
    日至96年10月25日，此部份不能營運所受損失，以336000元
    為適當等語部分：
(1)、查系爭J7-3123號自用小客貨車，並非營業車輛，係原告公
    司載送客戶所用之車輛，是原告公司請求該車之營業損失，
    即屬無據。
(2)、又上開系爭J7-3123號自用小客貨車，修復需二十五日之工
    作天，此有原告提出之第三人源佳汽車股份有限公司朴子服
    務廠估修天數證明書乙紙在據可按，本院斟酌並無其他資料
    足資證明上開修護天數不實，亦經證人丙○○到院證述確實
    於上開二十五日受僱於原告公司擔任駕駛（見本院97年5月
    6日筆錄），此部分係原告公司因本件事故，所行支出，依
    上開最高法院裁判所示，應屬原告公司所受之損害，亦足認
    定。
(3)、依上所述原告公司於95年4月10日至95年5月5日間，計有21
    日有出勤記載，此有原告公司提出之外籍勞工體檢日期目錄
    表乙件為憑，而證人丙○○證述，平日不管路程多遠一天50
    00元，過路費、油錢等證人支付，平日如只租車一日為3000
    元，不含過路費、油錢等，請證人開車一天工資1000元等語
    （見同上筆錄），此部分租車造成之損失，亦因被告肇事導
    致原告公司之系爭車輛無法使用，另行支出之費用，即21×
    3000＝63000元，自應由被告負擔。原告公司請求超過此部
    分，自屬無據，應予駁回。
(四)、綜上所述，原告依據侵權行為損害賠償及僱用人連帶損害賠
    償之法律關係，訴請被告二人連帶賠償原告戊○○三萬元，
    原告公司十一萬三千元之範圍內，為有理由，應予准許，其
    請求逾此部分，為無理由，應予駁回。又原告雖陳明願供擔
    保，聲請宣告假執行，惟其勝訴部分所命給付之金額未逾50
    萬元，依民事訴訟法第389條第1項第5款規定，應依職權宣
    告假執行；被告陳明願供擔保，聲請宣告免為假執行，核無
    不合，爰酌定相當之擔保金額准許之。至原告其餘假執行之
    聲請，因原告其餘訴已經駁回而失所依附，不應准許。
(五)、本件待證事實已臻明確，兩造其餘攻擊防禦方法及舉證，對
    判決結果已不生影響，爰不一一論述，併此敘明。
五、據上論結：本件原告之訴為一部有理由，一部無理由，依民
    事訴訟法第79條、第85條第2項、第389條第1項第5款、第
    392條第2項、第3項，判決如主文。
中    華    民    國    97    年    5     月    20    日
                  民事第二庭    法  官  曾鴻銘
以上正本證明與原本無異。
如對本判決上訴，須於判決送達後20日內向本院提出上訴狀（應
附繕本）。
中    華    民    國    97    年    5    月    20     日
                                書記官  陳志德


司法院資訊處製作；財團法人民間司法改革基金會備份。
